最　高　行　政　法　院　判　決
　　　　　　　　　　　　　94年度判字第01558號
上　訴　人　乙○○
被 上訴 人　財政部臺灣省南區國稅局
代　表　人　甲○○
上列當事人間因綜合所得稅事件，上訴人對於中華民國93年5月
20日高雄高等行政法院93年度訴字第19號判決，提起上訴，本院
判決如下：
　　主  文
上訴駁回。
上訴審訴訟費用由上訴人負擔。
　　理  由
一、本件上訴人未辦理87年度綜合所得稅結算申報，經被上訴人
    查得上訴人及其配偶胡雪娥87年度有營利、薪資、利息及租
    賃等所得合計新臺幣（下同）5,988,140元，已超過當年度
    規定之免稅額及標準扣除額之合計數，乃核定補徵稅額933,
    253元，並按應補徵稅額處0.4倍罰鍰373,300元（計至百元
    止）。上訴人不服，就租賃所得及罰鍰部分申經復查結果，
    獲追減租賃所得300元及罰鍰100元。上訴人仍不服，循序提
    起行政訴訟。
二、上訴人起訴主張：上訴人坐落臺南縣善化鎮○○路146巷9之
    26號房屋雖有一成商號設籍，但承租人陳永桂係以個人名義
    承租，只租2個月該店便關門3個月，嗣由鄭王秀梅再以個人
    名義承租，續租2個月又關門。被上訴人不察，認定該房屋
    係一整年出租，核定租賃所得，與事實不符，有違行政程序
    法第9條規定，為此訴請撤銷訴願決定及原處分。
三、被上訴人則以：上訴人將系爭房屋出租供一成商號營業使用
    ，未列報租賃所得。該商號87年度營業月數12個月，被上訴
    人乃參照當地一般租金標準並衡酌臨巷道情形予以打折，核
    算租賃收入，減除必要損耗及費用，核定全年租賃所得，予
    以補稅並裁處罰鍰，並無不合等語，資為抗辯。
四、原審斟酌全辯論意旨及調查證據之結果，以：按「個人之綜
    合所得總額，以其全年左列各類所得合併計算之：‧‧‧第
    五類：租賃所得及權利金所得：‧‧‧一、財產租賃所得及
    權利金所得之計算，以全年租賃收入或權利金收入，減除必
    要損耗及費用後之餘額為所得額。‧‧‧四、將財產借與他
    人使用，除經查明確係無償且非供營業或執行業務者使用外
    ，應參照當地一般租金情況，計算租賃收入，繳納所得稅。
    」「納稅義務人應於每年2月20日起至3月底止，填具結算申
    報書，向該管稽徵機關，申報其上一年度內構成綜合所得總
    額或營利事業收入總額之項目及數額，以及有關減免、扣除
    之事實，並應依其全年應納稅額減除暫繳稅額、尚未抵繳之
    扣繳稅額及可扣抵稅額，計算其應納之結算稅額，於申報前
    自行繳納。．．．」「納稅義務人未依本法規定自行辦理結
    算申報，而經稽徵機關調查，發現有應依本法規定課稅之所
    得額者，除依法核定補徵應納稅額外，應照補徵稅額，處3
    倍以下之罰鍰。」為行為時所得稅法第14條第1項第5類第1
    款、第4款、第71條第1項及第110條第2項所明定。又「87年
    度財產租賃必要損耗及費用標準：一、固定資產：必要損耗
    及費用減除43%。」亦為財政部88年1月21日台財稅第881895
    676號函所核定。本件上訴人不服被上訴人初核租賃所得及
    罰鍰部分，申請復查結果，以系爭房屋有一成商號設籍，為
    上訴人所不爭，且該商號87年度營業月數12個月，被上訴人
    據以核定12個月租賃所得，固非無據，惟依87年度非自住房
    屋使用及租賃情形核定表載，系爭房屋面積1.78坪，原核定
    設算住家用租賃所得（原核定租賃所得2,856元之計算式：
    〔300元×1.78坪×12月＋85年度住家752元〕×70%=租賃收
    入，再減除43%必要損耗及費用），尚有未洽，重行核算租
    賃收入4,485元（300元×1.78坪×12月×70%），減除43%必
    要損耗及費用，核定租賃所得2,556元，原核定租賃所得2,8
    56元，應追減租賃所得300元及罰鍰100元，變更罰鍰為373,
    200元（計至百元止）等情，揆諸首揭規定，並無違誤，訴
    願決定予以維持，亦無不合。上訴人起訴雖以前詞主張，惟
    查上訴人所有系爭房屋有一成商號設籍，為上訴人所不爭，
    且該商號87年度營業月數12個月，有營利事業所得稅查定紀
    錄卡資料線上建檔資料可稽，則被上訴人依前開規定，參照
    當地一般租金情況，據以核定上訴人12個月租賃所得，並無
    不合；上訴人就其主張，未提出任何資料以供原審法院審酌
    ，所訴洵不足採等為其判斷之基礎，並說明其證據之取捨，
    而駁回上訴人之訴。
五、原判決經核於法無違。上訴論旨，仍執詞主張由營業紀錄卡
    可知，一成商號負責人由陳永桂變更為鄭王秀梅，上訴人所
    稱非全年皆有租賃所得應屬不假。被上訴人未依行政程序法
    第9條「行政機關就該管行政程序，應於當事人有利及不利
    之情形，一律注意。」之規定，考量實際出租月數，核課租
    賃所得，於法有違云云。惟查一成商號之負責人雖曾變更，
    然此不能證明該商號於負責人變更期間未曾營業，自不足以
    推翻前述營利事業所得稅查定紀錄卡資料線上建檔資料所載
    一成商號營業月數為12個月之記載。系爭房屋既出租予一成
    商號營業，87年度營業期間為12個月，則原處分依行為時所
    得稅法第14條第1項第5類第4款規定，核算上訴人系爭房屋
    出租營業之12個月期間之租賃所得，自無不當。原判決予以
    維持，已說明上訴人前開主張不可採之理由及證據，尚無違
    反行政程序法第9條規定可言，上訴人之上訴為無理由，應
    予駁回。
六、依行政訴訟法第255條第1項、第98條第3項前段，判決如主
    文。
中    華    民    國    94    年    10    月    13    日
                  第五庭審判長法  官　高　啟　燦
                              法  官  吳  錦  龍
                              法  官　蔡　進　田
                              法  官　黃　璽　君
                              法  官　廖　宏　明
以  上  正  本  證  明  與  原  本  無  異
中    華    民    國    94    年    10    月    14    日
　　　　　　　　　　　　　　　書記官　邱　彰　德
